臺灣苗栗地方法院刑事判決
111年度易字第66號
公  訴  人  臺灣苗栗地方檢察署檢察官
被      告  詹益澤



上列被告因業務侵占案件，經檢察官提起公訴（110年度偵字第8
060號），被告於準備程序中就被訴事實為有罪之陳述，經告知
簡式審判程序意旨，於聽取當事人之意見後，本院裁定以簡式審
判程序審理，判決如下：
    主  文
乙○○犯侵占罪，處拘役伍拾日，如易科罰金，以新臺幣壹仟元折
算壹日。
    犯罪事實及理由
一、本件犯罪事實、證據及應適用之法條，除下列補充及更正外
    ，其餘均引用檢察官起訴書之記載（如附件）。
  ㈠犯罪事實一第1列「乙○○任職於鄭人豪所經營，址設新北市○○
    區○○路0段0○0號之山隆通運股份有限公司(下稱山隆公司) 
    ，負責貨櫃運輸工作，為從事業務之人員」應更正為「乙○○
    承包鄭人豪所經營，址設新北市○○區○○路0段0○00號之山隆
    通運股份有限公司(下稱山隆公司) 之貨櫃運輸工作」、第3
    列「竟利用職務之便，意圖為自己不法之所有，基於業務侵
    占之犯意」應更正為「意圖為自己不法之所有，基於侵占之
    犯意」、第6列「將其業務上所保管」應更正為「將其基於
    租賃關係而持有」（詳下述）。
　㈡證據部分增列：被告乙○○（下稱被告）於本院準備程序及審
    理時之自白。
　㈢公訴意旨雖認被告所為係犯刑法第336條第2項業務侵占罪。
    惟按侵占業務上持有物之罪，以其所侵占之他人所有物係因
    執行業務而持有為構成要件，若非因執行業務而基於其他委
    任關係持有他人所有物，即與該罪構成要件不符，祇能以普
    通侵占論科（最高法院23年度上字第1620號判決、71年度台
    上字第7705號判決意旨參照）。被告向告訴人山隆公司租用
    車牌號碼00-000號營業用半拖車（下稱系爭營業用半拖車）
    ，係基於租賃關係而持有，每月需給付租金予告訴人，業據
    被告於警詢、偵訊及本院審理時供陳明確（110年度偵字第8
    060號卷《下稱偵卷》第19、23、78頁、本院卷第39至40、80
    至81頁），核與告訴代理人所述相符（偵卷第77頁），被告
    於持有系爭營業用半拖車期間，雖以之承包告訴人所指派之
    貨櫃運輸工作，然非得因此認係因業務關係持有山隆公司所
    有之物，是核被告所為，係犯刑法第335條第1項之普通侵占
    罪。公訴意旨認被告所為係犯同法第336條第2項之業務侵占
    罪，容有誤會，惟因二者基本社會事實同一，並經本院於審
    理程序告知被告變更法條之旨（本院卷第71頁），無礙被告
    防禦權之行使，爰依刑事訴訟法第300條規定，變更起訴法
    條。
二、爰審酌被告逕將其向山隆公司租賃之營業用半拖車輪胎4條
    侵占入己，顯然缺乏對他人財產權應予尊重之觀念，所為非
    是，惟考量被告所侵占之輪胎4條，均已由告訴人領回，有
    贓物認領保管單1紙在卷可查（偵卷第57頁），兼衡被告於
    本院審理時自述為高中肄業之智識程度，從事運輸業，有做
    才有錢，薪水不固定之經濟狀況，及已婚、育有3名分別就
    讀大學三年級、大學二年級及小學三年級之未成年子女，需
    照顧配偶之生活狀況，自身於今年1月發生車禍之健康狀況
    （本院卷第81至82頁），暨犯罪後於警詢及偵訊時原否認犯
    行、於本院審理時坦承犯行之態度等一切情狀，量處如主文
    所示之刑，並依刑法第41條第1項前段規定，諭知易科罰金
    之折算標準。　　
三、沒收：
  ㈠按犯罪所得，屬於犯罪行為人者，沒收之，犯罪所得已實際
    合法發還被害人者，不予宣告沒收或追徵，刑法第38條之1
    第1項前段、第5項分別定有明文。
　㈡被告所侵占之輪胎4條固為其犯罪所得，惟已發還告訴人，有
    如前述，爰依刑法第38條之1第5項規定，不予宣告沒收或追
    徵。　　　　
四、依刑事訴訟法第273條之1第1項、第299條第1項前段，判決
    如主文。
五、本判決書係依刑事訴訟法第310條之2準用同法第454條第1、
    2項製作，犯罪事實、證據及應適用之法條，並得引用檢察
    官起訴書之記載。如不服本件判決，得自判決送達之日起20
    日內，以書狀敘述理由，提起上訴。
本案經檢察官陳昭銘提起公訴，檢察官楊岳都到庭執行職務。
中    華    民    國   111    年    8     月    16    日
                  刑事第四庭  法  官  紀雅惠
以上正本證明與原本無異。
如不服本判決應於收受判決後20日內向本院提出上訴書狀，並應
敘述具體理由（均應附繕本）。告訴人或被害人如對本判決不服
者，應具備理由請求檢察官上訴，其上訴期間之計算係以檢察官
收受判決正本之日期為準。
中    華    民    國   111    年    8     月    16    日
                              書記官  陳信全
附錄本案論罪科刑法條： 
中華民國刑法第335條
意圖為自己或第三人不法之所有，而侵占自己持有他人之物者，
處5年以下有期徒刑、拘役或科或併科3萬元以下罰金。
前項之未遂犯罰之。
附件：
臺灣苗栗地方檢察署檢察官起訴書　
                                     110年度偵字第8060號
　　被　　　告　乙○○　
上列被告因侵占案件，業經偵查終結，認應提起公訴，茲將犯罪
事實及證據並所犯法條分敘如下：
　　　　犯罪事實
一、乙○○任職於鄭人豪所經營，址設新北市○○區○○路0段0○0號之
    山隆通運股份有限公司(下稱山隆公司)，負責貨櫃運輸工作
    ，為從事業務之人員，竟利用職務之便，意圖為自己不法之
    所有，基於業務侵占之犯意，於民國110年10月4日9時許，
    在苗栗縣○○鎮○○街00號對面之精輪輪胎行內，委由不知情之
    上開輪胎行人員將其業務上所保管，山隆公司所有車牌號碼
    00-000號營業用半拖車之輪胎4條卸下，並將自己所有之舊
    輪胎替換至上開半拖車上，以此方式將山隆公司所有之輪胎
    4條侵占入己。嗣經山隆公司發覺上開半拖車之輪胎遭替換
    並報警處理，始查悉上情。
二、案經山隆公司委由甲○○訴請苗栗縣警察局竹南分局報告偵辦
    。
　　　　證據並所犯法條
一、證據清單及待證事實：
編號 證據名稱 待證事實 1 被告乙○○於警詢及偵查中之供述 坦承於上揭時、地，將上開半拖車之新輪胎卸下，並更換成自己所有之舊輪胎等事實，惟矢口否認有何業務侵占犯行，辯稱：伊是要記錄輪胎的里程數等語。 2 證人即告訴代理人甲○○於警詢及偵查中之證述 1.證明全部犯罪事實。 2.證明被告於其犯行遭告訴人山隆公司發現時，尚向告訴代理人甲○○陳稱上開輪胎4條係遭他人竊取等語，嗣經告訴代理人甲○○欲前往警局報案時，被告始坦承上開輪胎4條為其卸下並持有，佐證被告確有將上開輪胎4條據為己有之主觀犯意。 3 苗栗縣警察局竹南分局扣押筆錄、扣押物品目錄表、贓物認領保管單、現場照片 證明被告持有上開輪胎4條，且上開輪胎4條業已發還告訴人之事實。 
二、核被告所為，係犯刑法第336條第2項之業務侵占罪嫌。被告
    侵占之輪胎4條，係被告因本案犯罪所得之物，惟上開財物
    已實際發還，有前揭贓物認領保管單在卷可憑，依刑法第38
    條之1第5項規定，爰不予聲請宣告沒收或追徵。
三、依刑事訴訟法第251條第1項提起公訴。
　　此　致
臺灣苗栗地方法院
中　　華　　民　　國　 110　　年　　12　　月　　24　　日
                          檢　察　官   陳昭銘
本件正本證明與原本無異
中　　華　　民　　國　 111　　年　　1 　　月　　8 　　日
                          書  記  官   蕭亦廷